臺灣臺南地方法院臺南簡易庭民事裁定
109年度南司簡調字第1519號
聲  請  人  中國信託商業銀行股份有限公司


法定代理人  利明献  


上列聲請人與相對人被繼承人陳炎鈴之全體繼承人間請求塗銷分
割遺產登記事件，聲請調解，本院裁定如下：
    主    文
聲請駁回。
    理    由
一、按調解，依當事人之聲請行之。前項聲請，應表明為調解標
    的之法律關係及爭議之情形。有文書為證據者，並應提出其
    原本或影本。法院認調解之聲請，依法律關係之性質，當事
    人之狀況或其他情事可認為不能調解或顯無調解必要或調解
    顯無成立之望者，得逕以裁定駁回之。前項裁定，不得聲明
    不服，民事訴訟法第405條第1項、第2項、第406條第1項第1
    款、第2項分別定有明文。次按調解成立者，依民事訴訟法
    第416條第1項，第380第1項規定，與確定判決有同一之效力
    。惟判決為法院對於訴訟事件所為之公法的意思表示，調解
    或和解，為當事人就訴訟上之爭執互相讓步而成立之合意，
    其本質並非相同。故形成判決所生之形成力，無由當事人以
    調解或和解之方式代之（最高法院58年台上字第1502號判例
    意旨參照）。
二、本件聲請人主張債務人陳芊融積欠借款新臺幣52,815元及利
    息未清償，而訴外人即被繼承人陳炎鈴死亡後，遺有坐落臺
    南市○○區○○段000○000地號土地（權利範圍4分之1，以下稱
    系爭土地）。詎陳芊融積欠聲請人上開債務未償，竟與其他
    繼承人協議將系爭土地以分割繼承為原因辦理所有權移轉登
    記，以致聲請人對陳芊融之債權因無法執行受償而受有損害
    ，為此聲請調解，請求塗銷被繼承人陳炎鈴之繼承人於101
    年8月16日所為之分割繼承登記等語。查聲請人之調解聲明
    ，似依民法第244條規定請求撤銷相對人間就系爭土地所為
    之分割繼承行為及請求相對人回復原狀。惟民法第244條所
    規定因詐害行為所得行使之撤銷權，即學說所稱之撤銷訴權
    ，應以訴之方法行使，須經法院為撤銷其行為之形成判決，
    始能發生撤銷之效力（最高法院54年台上字第975號判例、9
    2年度台上字第821號判決意旨參照）。聲請人尚未取得撤銷
    訴權之確定判決，且撤銷訴權形成判決之形成力，依前述說
    明，又非調解所能取代，自非相對人互相讓步可得解決。從
    而，聲請人依民法第244條規定聲請調解，依法律關係之性
    質可認為不能調解或調解顯無成立之望，爰依首開規定，逕
    以裁定駁回之。
三、依民事訴訟法第406條第1項裁定如主文。
四、如不服本裁定，應於送達後10日內，以書狀向本院司法事務
    官提出異議。
中　　華　　民　　國　　109 　年　　12　　月　　30　　日
                  臺南簡易庭　司法事務官